臺灣高等法院臺中分院刑事判決　　　　100年度上易字第189號
上　訴　人
即　被　告　王凱志
上　訴　人
即　被　告　黃偉誠
上　訴　人
即　被　告　季皓東
上列上訴人等因詐欺案件，不服臺灣臺灣臺中地方法院九十九年
度易字第二一六八號中華民國九十九年十一月二十三日第一審判
決（起訴案號：臺灣臺中地方法院檢察署九十九年度偵字第一０
六八０號、一三五０八號；及移送併辦案號：九十九年度偵字第
一七三二五號），提起上訴，本院判決如下：
    主  文
上訴駁回。
    理    由
一、依刑事訴訟法第三百五十條、第三百六十一條、第三百六十
    二條、第三百六十七條規定，不服地方法院之第一審判決而
    上訴者，須提出上訴書狀，並應敘述具體理由，為上訴必備
    之程式；其所提出之書狀未敘述上訴理由，或僅曾以言詞陳
    述上訴理由者，均應於上訴期間屆滿後二十日內補提理由書
    於第一審法院。第一審法院經形式審查，認逾期未補提上訴
    理由者，應定期間先命補正；逾期未補正者，為上訴不合法
    律上之程式，應以裁定駁回。倘已提出上訴理由，但所提非
    屬具體理由者，則由第二審法院以上訴不合法律上之程式，
    判決駁回。而所謂具體理由，必係依據卷內既有訴訟資料或
    提出新事證，指摘或表明第一審判決有何採證認事、用法或
    量刑等足以影響判決本旨之不當或違法，而構成應予撤銷之
    具體事由，始克當之（例如：依憑證據法則具體指出所採證
    據何以不具證據能力，或依憑卷證資料，明確指出所為證據
    證明力之判斷如何違背經驗、論理法則）；倘僅泛言原判決
    認定事實錯誤、違背法令、量刑失之過重或輕縱，而未依上
    揭意旨指出具體事由，或形式上雖已指出具體事由，然該事
    由縱使屬實，亦不足以認為原判決有何不當或違法者（例如
    ：對不具有調查必要性之證據，法院未依聲請調查亦未說明
    理由，或援用證據不當，但除去該證據仍應為同一事實之認
    定），皆難謂係具體理由，俾與第二審上訴制度旨在請求第
    二審法院撤銷、變更第一審不當或違法之判決，以實現個案
    救濟之立法目的相契合，並節制濫行上訴（最高法院九十七
    年度臺上字第八九二號刑事判決意旨參照）。是以上訴人之
    上訴書狀或補提之上訴理由書，雖有敘述上訴理由，惟並未
    具體敘述第一審判決有上述違法、不當情形，即與未敘述具
    體理由無異，其所為上訴，即不符合上訴之法定要件。
二、經查：原審判決認上訴人即被告王凱志（下稱被告王凱志）
    於民國九十七年底或九十八年初某日，加入自稱「黃文清」
    成年男子所屬之詐欺集團巷，即與該詐欺集團成員共同基於
    意圖為自己不法所有之詐欺取財犯意聯絡，先由該詐欺集團
    大陸地區成員，自大陸地區○○○○○路刊登不實之拍賣訊
    息，或撥打電話與被害人聯繫，假冒被害人親友向被害人借
    款，或佯稱：被害人因網路或電視購物付款方式設定錯誤云
    云，使被害人因而陷於錯誤，分別依詐欺集團成員指示，將
    款項匯入指定之人頭金融機構帳戶內，被告王凱志則負責在
    臺灣取得人頭金融機構帳戶，並組織車手小組，至各金融機
    構及自動櫃員機提領詐欺所得款項。被告王凱志即先後於九
    十八年六、七月之某日；同年七、八月之某日，分別邀同與
    其具有詐欺取財犯意聯絡之上訴人即被告黃偉誠（下稱被告
    黃偉誠）、上訴人即被告季皓東（下稱被告季皓東）等加入
    其詐欺集團擔任車手，迨被害人將款項匯入人頭金融機構帳
    戶，自稱「黃文清」之成年男子即通知王凱志，再由被告王
    凱志指示或協同被告黃偉誠、季皓東分別以持存摺至金融機
    構臨櫃提款或持提款卡至自動櫃員機提款之方式，提領詐欺
    取財所得款項。大陸地區之詐欺集團成員即先後於原審判決
    附表一所示時間，以附表一所示方式，詐欺附表一所示被害
    人，致使各該被害人陷於錯誤，分別於附表一所示時間，匯
    款附表一所示金額，至附表一所示人頭金融機構帳戶內，自
    稱「黃文清」之成年男子即通知被告王凱志，再由被告王凱
    志指示或協同被告黃偉誠、季皓東，分別以持原審附表一所
    示人頭金融機構帳戶之存摺至金融機構臨櫃提款或持提款卡
    至自動櫃員機提款之方式，提領詐欺所得款項，被告王凱志
    、黃偉誠、季皓東可按提領金額，平分百分之一或百分之三
    之報酬，被告王凱志則於扣除其等可得報酬後，將其餘款項
    匯至自稱「黃文清」之成年男子指定之金融機構帳戶內。嗣
    經警於九十九年五月四日上午八時許，持原審法院所核發之
    搜索票，至被告王凱志位在臺中市北屯區○○○街五號二樓
    之一住處搜索，而當場查獲王凱志，再循線查獲季皓東等犯
    罪事實，業據被告王凱志、黃偉誠、季皓東於警詢、偵訊、
    原審法院院審理時均坦承不諱，且所述互核相符，並被告王
    凱志所持用0000000000、0000000000
    號、被告黃偉誠所持用0000000000號、被告季皓
    東所持用門號0000000000號行動電話之通訊監察
    譯文各一份在卷可稽；原判決附表一相關證據欄所示之各項
    證據附卷及附表二、三所示之物扣案可佐，足徵被告等三人
    之自白確與事實相符，堪予採信。原審因認被告王凱志、黃
    偉誠、季皓東三人均係犯詐欺取財罪，而分別判處被告王凱
    志應執行有期徒刑二年八月；被告黃偉誠應執行有期徒刑二
    年，如易科罰金，以新臺幣一千元折算一日；被告季皓東應
    執行有期徒刑二年二月，從形式上觀察並無任何採證認事、
    用法或量刑之不當或違法。
三、被告王凱志等三人收受原審判決後提起第二審上訴，其等上
    訴理由分別如下：（一）被告王凱志以：原審未依法酌減其
    刑，量刑失之過重。其補充理由書亦稱，對於犯罪事實於警
    詢、偵訊及原審審理均坦承不諱，犯後態度良好。又家中只
    有大陸配偶及三歲女兒需照顧，原審未使其有易科罰金之機
    會；希能酌減其刑或宣告緩刑，而提起本件上訴。（二）被
    告黃偉誠以：原審未依法酌減其刑，量刑失之過重。其補充
    理由書亦稱，對於犯罪事實於警詢、偵訊及原審審理均坦承
    不諱，顯見其犯後態度良好。且平常為奉公守法，只因學歷
    過低，年輕不懂法律，為找工作才誤入歧途。又家境清寒，
    經濟困難，原審未有依法酌減其刑或緩刑之機會，而提起本
    件上訴。（三）被告季皓東以：家中有一母親，精神耗弱，
    又有燥鬱症，且不幸於今年中旬車禍，且其對於犯罪事實於
    警詢及原審審理均坦承不諱，深感悔悟，請求能減輕其刑，
    照顧年邁母親，而提起本件上訴。
四、按，量刑輕重，係屬事實審法院得依職權自由裁量之事項，
    茍已斟酌刑法第五十七條各款所列情狀而未逾越法定刑度，
    不得遽指為違法（最高法院七十二年度台上字第六六九六號
    判例要旨參照）。又刑罰之量定，屬法院自由裁量之職權行
    使，應審酌刑法第五十七條所列各款事由及一切情狀，為酌
    量輕重之標準，並非漫無限制。在同一犯罪事實與情節，如
    別無其他加重或減輕之原因，下級審法院量定之刑，亦無過
    重或失輕之不當情形，則上級審法院對下級審法院之職權行
    使，原則上應予尊重（最高法院八十五年度台上字第二四四
    六號判決意旨參照）。原審判決業於被告等量刑方面敘明：
    「爰審酌被告王凱志等三人均正值青壯之年，不思循正當途
    徑獲取所需，竟為圖謀一己私利，參與詐欺集團，且目前詐
    欺集團猖獗，思慮未周而受騙者甚多，所損失金額更難以估
    計，經執法機關一再宣誓掃蕩詐欺犯罪之決心，被告王凱志
    等三人猶執意以身試法，對社會治安所生危害甚為重大，另
    考量被告王凱志負責組織及指揮車手、取得人頭金融機構帳
    戶，位居指揮地位，且自九十七年底、九十八年初即加入詐
    欺集團，被告黃偉誠、季皓東均僅係負責依指示提領詐欺所
    得款項，尚非居於主導、指揮地位，被告黃偉誠自九十八年
    六、七月間；被告季皓東自九十八年七、八月間，始先後加
    入詐欺集團，及各該被害人受詐欺金額、其等三人犯罪之動
    機、目的、手段、智識程度、生活狀況等一切情狀，分別量
    處如原判決主文所示之刑，且就被告黃偉誠部分，均諭知易
    科罰金之折算標準，並各定其應執行之刑，及就被告黃偉誠
    部分，諭知易科罰金之折算標準。」等語。故原審量刑已有
    斟酌刑法第五十七條各款所列情狀，亦未逾越法定刑度，依
    最高法院上開判例、判決意旨，自不得遽指為違法。又刑法
    第五十九條之酌量減輕，必於犯罪之情狀確可憫恕者，始有
    其適用（最高法院四十四年台上字第四一三號判例要旨參照
    ）。另刑法第五十九條之酌量減輕其刑，必於犯罪之情狀，
    在客觀上足以引起一般同情，認為即予宣告法定低度刑期，
    猶嫌過重者，始有其適用，至於被告無前科，素行端正，子
    女眾多等情狀，僅可為法定刑內從輕科刑之標準，不得據為
    酌量減輕之理由（最高法院五十一年台上字第八九九號判例
    要旨參照）。觀諸被告等三人所為上開犯行，顯無犯罪之情
    狀確可憫恕，在客觀上足以引起一般同情，認為即予宣告法
    定低度刑期，猶嫌過重之情形，而被告上訴所述理由，僅可
    為法定刑內從輕科刑之標準，並不得據為酌量減輕之理由。
    且被告等三人上開犯行，對社會治安所生危害甚為重大，情
    節非輕，亦均不適合給予被告等緩刑。
五、綜上所述，本院依形式上觀察原審判決認事用法並無違法或
    不當之處，量刑亦屬妥適，被告王凱志等三人之上訴意旨，
    復未依據卷內既有訴訟資料，提出新事證，指摘或表明原審
    判有何採證認事、用法或量刑等足以影響判決本旨之不當或
    違法，而構成應予撤銷之具體理由，自非屬得上訴第二審之
    具體理由。依上揭法律規定及判決意旨，本件被告等三人提
    起之第二審上訴不合法律上程式，爰不經言詞辯論，判決駁
    回上訴。
六、據上論斷，應依刑事訴訟法第三百六十七條前段、第三百七
    十二條，判決如主文。
中    華    民    國   100    年    1     月    31    日
            刑事第三庭    審判長法  官  王  增  瑜
                                法  官  唐  光  義
                                法  官  曾  佩  琦
上列正本證明與原本無異。
不得上訴。
                                書記官  陳  志  德
中    華    民    國   100    年    1     月    31    日